【裁判字號】    90,上訴,281
【裁判日期】    901003
【裁判案由】    毒品危害防制條例
【裁判全文】
臺灣高等法院臺中分院刑事判決                      九十年度上訴字第二八一號
    上  訴  人
    即  被  告  丙○○
    選任辯護人  方鴻枝
右上訴人因違反毒品危害防制條例案件，不服臺灣臺中地方法院八十九年度訴字第一
八三七號中華民國八十九年十二月二十二日第一審判決（起訴案號：臺灣臺中地方法
院檢察署八十九年度偵字第一八０號），提起上訴，本院判決如左：
      主  文
上訴駁回。
    事  實
一、緣丙○○前於民國八十八年間因施用毒品案件，經臺灣臺中地方法院裁定送觀察
    、勒戒，在臺灣臺中看守所認識庚○○，出所後因庚○○之故，而認識庚○○之
    弟己○○。詎丙○○竟基於意圖營利之概括犯意，先於八十八年十二月間某日，
    在其臺中縣東勢鎮○○里○○路七五之二號家中附近之溪邊，將其向不詳姓名之
    人以新臺幣（下同）三千元代價買得之安非他命一包先拿取其中部分供自用後，
    再將其餘安非他命以三千元代價販賣予己○○牟利（現金及安非他命均係由庚○○從中代轉交丙○○、己○○），其後復承前概括犯意，於八十九年二月六日夜
    晚七時三十分許，在臺中市○○路四五一巷四一號己○○住處，以高於丙○○買
    入價格之一萬九千元之代價販售約半兩之安非他命予己○○，丙○○於收取一萬
    九千元價金後，於同日夜晚十一時許，將安非他命約半兩拿到己○○住處交予己○○而賺取部分差價利益。
二、丙○○又另行起意，基於轉讓安非他命之概括犯意，連續於八十八年十月十三日
    及八十八年十月十五日（原審判決誤載為八十九年十月十五日），在臺中縣東勢
    鎮○○路某農舍，二次轉讓第二級毒品安非他命予丁○○施用；復承前轉讓第二
    級毒品安非他命之概括犯意，連續於八十八年十二月間、八十九年元月間及八十
    九年二月上旬，在庚○○位於臺中市○○路四五一巷四一號之住處，三次轉讓第
    二級毒品安非他命予庚○○施用，嗣於八十八年十月十五日夜晚十時許，經警搜
    索臺中縣東勢鎮○○路七十五之二號時，於該處所旁之農舍查獲丙○○，丁○○
    於是日夜晚十一時五十分許亦至臺中縣東勢鎮○○路七十五之二號找丙○○，經
    警當場盤查得安非他命吸食器一個，再經丁○○指認，警員始查知丙○○轉讓安
    非他命予丁○○犯行；又於八十九年二月十二日凌晨零時二十許，經警在臺中市
    ○○路四五一巷四一號查獲庚○○、己○○兄弟施用毒品案件（檢察署另案偵辦
    ），經庚○○、己○○指認，警員始知丙○○販賣及轉讓第二級毒品安非他命犯
    行。
三、案經內政部警政署臺中港務警察所、臺中市警察局第五分局移送臺灣臺中地方法
    院檢察署檢察官偵查起訴。
    理  由
一、訊據上訴人即被告丙○○矢口否認有販賣及轉讓第二級毒品之犯行，辯稱：伊並
    未販賣安非他命予己○○、庚○○，均係自行施用安非他命，證人己○○、庚○○證詞前後不一，無可採信，伊亦未曾轉讓安非他命給他人云云。惟查：
（一）被告確曾於八十八年十二月間某日，在其臺中縣東勢鎮○○里○○路七五之二
      號家中附近之溪邊，販賣安非他命一包予己○○，而向己○○收取約新臺幣三
      千元之代價，又曾於八十九年二月六日十九時三十分許，在臺中市○○路四五
      一巷四一號己○○住處，以一萬九千元代價販賣約半兩之安非他命予己○○施
      用等情，業迭據證人己○○、庚○○於警訊、偵訊及原審法院指述綦詳（偵查
      卷第七至十一頁、四四至四六頁、五十七至六十三頁，原審卷二七至三十頁、
      八四至九十頁），即被告於警訊亦供承八十八年十二月底，幫己○○購買一錢
      安非他命及於八十九年二月七日或八日，向己○○收取一萬七千元，而交付十
      七點五公克之安非他命給己○○情事，經警員再詢以「為何己○○說你曾幫他
      購買三次第二級毒品﹖」，被告應供述「我確定只有右述筆錄中二次而已」（
      見偵查卷第二頁）；另於偵查中亦供述：「（問：有無幫他們買？）有，是「
      阿慶」打電話給我，我剛好在庚○○家，己○○跟我講要買一兩，我拒絕，後
      來他找庚○○跟我講說要買半兩安非他命，我先問「阿慶」可否調毒品，「阿
      慶」說人在豐原，己○○就拿一萬九千元拜託我去豐原，我拿一萬九千元去豐
      原車站找「阿慶」，「阿慶」就拿安非他命給我，我拿安非他命回去給己○○
      ，人就走了。」（見偵查卷第五十二頁正面）等語；可見證人己○○所述二次
      向被告購買安非他命予伊一節並非子虛烏有，又被告雖稱係「阿慶」乙○○販
      賣毒品，非伊販賣云云，唯證人己○○與庚○○於原審法院審理時均堅決否認
      認識名乙○○之人（原審卷第八十七頁），證人己○○於原審再證述在溪邊釣
      魚的那次，伊將錢交予庚○○後，被告與庚○○一起走開，如何拿錢及安非他
      命伊不清楚，過年的那次，伊確實是在家中將錢交予被告，事後被告也是在伊
      家中將安非他命交予伊（見原審法院八十九年十一月二十七日訊問筆錄）；另
      證人庚○○亦於原審證述：釣魚的那次己○○把錢拿給伊，伊就將錢拿給被告
      ，然後跟在被告身後，到一個橋邊，就看到被告走到一台白色的轎車旁，之後
      再走回來時就把安非他命交給伊，至於被告有無把錢拿給車上的人沒看到等語
      明確（見原審法院八十九年十一月二十七日訊問筆錄），被告固一再辯稱係己○○、庚○○直接與乙○○交易云云，然經本院依被告所陳住址函查，臺中市
      西區戶政事務所函復查無乙○○戶籍（本院卷第九十頁），經本院依該址通知
      ，亦未能送達通知書，本院再以乙○○名自法務部前案聯結作業系統上網查詢
      ，亦未能查得乙○○之被告資料（本院卷第一二三頁），被告稱八十九年二月
      六日伊在修車廠修車，伊聯絡乙○○到修車廠外面，由證人己○○自行到修車
      廠外面與乙○○交易云云，並請求訊問證人即修車廠老闆甲○○，惟證人甲○○在本院則明確結證「（當天是否有人找丙○○，他並與那二個人到工廠外﹖
      ）我印象中只有我們二人在修理車子，我修理車子，他站在旁邊看，修好後我
      們二人就去外面試車，試車後我們再回工廠修理」、「（當天有無其他人來找
      他﹖）沒有，只有我們二人」，再參以證人己○○、庚○○均不認識乙○○一
      人，其等歷次訊問時亦未曾證述曾與「乙○○」或「阿慶」交易情事，被告所
      辯己○○、庚○○係與乙○○交易，與伊無涉云云，顯無可採信。
（二）被告辯稱庚○○、己○○歷次訊問，證述不一，是證詞無可採信云云，然己○○、庚○○原無舉發被告販賣毒品之意，否則早於八十八年十二月間即可逕舉
      發之，不會等到其等遭警查獲後始告知警員，是二人本不可能刻意記憶被告販
      賣安非他命各項細節，事後追憶指述，就金額或地點等細節指述略有出入，或
      指述之言詞略有精簡省略者，自屬常情，被告如無販賣安非他命犯行絕不可能
      為前揭警訊供述，己○○雖於警訊指述毒品交易地點均在中市○○路四五一巷
      四十一號，又表示八十八年十二月底，係花費五千元購得一包等語（偵查卷第
      九頁末行），惟事實上八十八年十二月間係在溪邊轉讓安非他命，已據庚○○
      、己○○嗣後於原審證述綦詳，且該次是以三千元代價取得安非他命，亦據己○○在原審述證述明確（原審卷第二十八頁、二十九頁），是應認前揭警訊指
      述之轉讓地點及金額與事實有出入，惟顯不能以此金額等細節不符即認其等證
      詞全無可採，而證人庚○○在偵訊及原審證述「當時在溪邊，我弟弟拿了三千
      或四千元給他」、「因為錢我沒有經手」（偵查卷第五十八頁、原審卷第二十
      九頁），此與己○○證述之是日庚○○向伊拿三千元，被告拿毒品給庚○○轉
      交等情相左（偵查卷第六十三頁反面），然己○○、庚○○係兄弟，庚○○如
      未曾在己○○與被告間擔任交付金錢及毒品之媒介，己○○不可能如此指述對
      庚○○不利之事，己○○欲施用毒品，庚○○從中媒介代交付金錢或毒品，庚○○所為亦可能構成幫助施用毒品罪，其為自保，是於偵訊加以否認掩飾之，
      自屬常情，況庚○○在原審亦已明確證述溪邊釣魚的那次己○○把錢拿給伊，
      伊就將錢拿給被告，然後跟在被告身後，到一個橋邊，就看到被告走到一台轎
      車旁，之後再走回來時就把安非他命交給伊（原審法院八十九年十一月二十七
      日訊問筆錄、八十七頁），是庚○○在偵訊所述八十八年十二月己○○直接拿
      錢給被告，被告亦直接將安非他命拿給己○○一節應係掩飾之詞，與事實不符
      ，應以伊於原審法院八十九年十一月二十七日訊問所述始符合真實，又己○○
      在原審固證述八十八年十月間，曾花費一千元向被告購買一包安非他命，且亦
      又曾另向被告購買過一次，即共購買四次（原審卷第二十八頁），然除本件判
      決事實欄所認定之二次販賣安非他命犯行外，被告其餘販賣安非他命犯行僅己○○指述，別無其他客觀事證可資參佐，事證應有不足，是本院認定被告販賣
      安非他命給己○○之次數為二次。
（三）本案被告販賣第二級毒品，固因非經當場查獲，而無法精確算出所賺取之差價
      數額，然不能謂必能精確算出所賺差價始能科以罪刑，否則大部分販賣毒品罪
      均難以成立，而我國政府一向堅持反毒立場，並一再以媒體宣示反毒決心，施
      用、販賣毒品均屬違法行為，販賣毒品更屬重罪，此為國人共識，不論是前之
      肅清煙毒條例或現行毒品危害防制條例對吸毒、販毒行為均設刑罰明文，持有
      毒品者自會儘量隱諱其行為，避免持有之毒品曝光遭查獲，被告如無牟利意圖
      ，焉會干冒為警查獲受追訴處罰之危險，將安非他命攜出販賣與他人，本身既
      有施用安非他命習性，何不自己施用之，如無利可圖，何須多生事端賣與他人
      ，賣出後豈非須再冒險設法購買以滿足自身需要，而證人己○○在原審法院亦
      證述「他（指被告）每次拿給我安非他命時就會跟我說要分一些回去，做為幫
      我們買安非他命的代價，八十九年二月過年時在我家，我用一萬九千元向被告
      買五錢的安非他命，這次是被告丙○○告訴我說他身上只剩下二百元沒錢，問
      我要不要安非他命，我說好就把錢拿給他，他說要幫我跑這麼遠，意思就是要
      賺一點」（原審卷第二十八頁），是被告於八十八年十二月間，係以先剋扣部
      分自用後，再以原價將剩餘安非他命賣予己○○，而賺取部分安非他命牟利已
      可認定，而就被告八十九年二月間之犯行，證人己○○固證述「他在這過程中
      有無先把安非他命拿一些過去我不知道」，惟由被告主動向證人己○○表示身
      上只剩二百元沒錢，而問己○○要不要安非他命，可見被告確係因缺錢，遂主
      動將安非他命賣與己○○以賺取利益花用，其有營利意圖至為灼然，而己○○
      於八十九年二月十二日經警查獲，經採尿送驗結果，發現有甲基安非他命陽性
      反應，有臺中縣衛生局檢驗尿水報告書影本附本院卷第一九八頁可參，甲基安
      非他命係安非他命在人體內水解後產生之反應，己○○在原審亦證述「我沒有
      向別人買過」（原審卷第二十八頁），是被告販賣予己○○之毒品係安非他命
      已至可認定。
（四）就無償轉讓第二級毒品部分，訊據被告矢口否認有為上開轉讓安非他命予丁○○、庚○○之犯行，在原審法院辯稱：係丁○○向伊借機車，伊將安非他命吸
      食器放置在機車置物箱，可能是吸食器內尚有殘餘，丁○○自己拿去使用；伊
      未曾拿安非他命予庚○○使用云云。惟被告於偵查中已自承：「（問：你有拿
      安非他命給丁○○？）是因為他借我機車出去，我跟他是朋友，給過他一次，
      不用錢。」（見臺灣臺中地方法院檢察署八十八年度偵字第二一二八五號偵查
      卷第七十三頁正面）；又證人丁○○除於偵訊證述「（去年十月間警訊所言丙○○免費給你安非他命屬實﹖）屬實，每次量都吸食器一次的量，吸食器亦是
      他的」、「（給你是當天﹖）是，為警查獲當天」（偵二一二八五卷第七十五
      頁），在原審法院審理時亦證述：「（問：有無向被告丙○○買過安非他命？
      ）沒有，安非他命是被告無償給我的，他給過我二次，被查獲這天他也有給我
      ，大概二天前也有給過我一次，每次的份量只能吸一次，因為量很少，所以他
      沒有向我收錢。」（見臺灣臺中地方法院八十九年度訴字第二一六四號卷八十
      九年十月二日訊問筆錄），在本院亦證述「（八十八年十月十三日及八十八年
      十月十五日，丙○○是否在東勢鎮轉讓安非他命給你﹖）是的，他在東勢鎮○○路工寮送我的，正確地點我不知道，那工寮是丙○○朋友的」等語明確（本
      院卷第一八四頁），庚○○在偵查中亦證述：「在勒戒時認識他（指被告），
      出所後他常至我家來跟我一起吸，要走時會包一小包給我，一小包可施用二、
      三次」、「三次，第一次在八十八年底，第二次在八十九年一月，最後一次是
      八十九年二月間被查獲這一些」、「他要離開我家前，在樓頂我的房間交給我
      」（見偵查卷第四十五頁背面）等語明確。而被告在原審自承伊與證人丁○○
      及庚○○係朋友，並無仇怨等語。是證人丁○○、庚○○並無虛詞構陷之理，
      而證人庚○○在八十九年二月十二日經警查獲後經採尿送驗結果，發現甲基安
      非他命陽性反應，亦有臺中縣衛生局檢驗尿水報告書影本附本院卷第一九六頁
      可參，又丁○○曾在八十六年間，因違反麻醉藥品管理條例案件經法院判處有
      期徒刑五月確定，有前案紀錄表足稽，丁○○在八十八年十月十五日至被告住
      所時遭查獲持有吸食器一支，則丁○○對被告轉讓予伊之物品為安非他命一節
      當無誤認之虞，而丁○○固於本院九十年八月十六日訊問時證述被告曾送過一
      次安非他命給伊，與伊於臺灣臺中地方法院八十九年度訴字第二一六四號案件
      證述之二數不符，然本院九十年八月十六日訊問時距證人丁○○受讓安非他命
      時已相距近二年，證人記憶略有模糊，應屬必然，證人在本院嗣後訊問時亦確
      認係受讓二次，核與其於臺灣臺中地方法院證述相符，是應認證人丁○○係自
      被告受讓安非他命二次。
    綜上所述，被告確於上開時地連續販賣及轉讓第二級毒品安非他命，其上開所辯
    ，顯係事後卸責之詞，不足採信。本案事證明確，被告犯行至堪認定，應予依法
    論科。
二、核被告所為，係犯毒品危害防制條例第四條第二項之販賣第二級毒品罪及同條例
    第八條第二項之轉讓第二級毒品罪，又上開被告轉讓第二級毒品予丁○○之部分
    ，經臺灣臺中地方法院檢察署檢察官另以八十八年度偵字第二一二八五號案件起
    訴後，經原審法院以八十九年度訴字二一六四號案件審理，業經該法院就該案件
    另判處公訴不受理，此部分與經本案起訴之轉讓第二級毒品部分具有連續犯之裁
    判上一罪關係，依刑事訴訟法第二百六十七條之規定，應為起訴效力所及，本院
    自應併予審理，併此敘明。被告販賣及轉讓第二級毒品前持有安非他命行為，並
    進而販賣及轉讓，其持有之低度行為應為販賣及轉讓之高度行為所吸收，故不再
    另論以持有第二級毒品罪。被告於八十八年十二月間及八十九年二月六日，連續
    二次販賣第二級毒品安非他命予己○○施用，時間緊接，所犯構成要件相同，顯
    係基於概括犯意為之，是為連續犯，爰依刑法第五十六條之規定，以一罪論，並
    加重其刑，又被告於八十八年十月十三日、八十八年十月十五日、八十八年十二
    月間、八十九年一月間及八十九年二月中旬，連續五次轉讓第二級毒品安非他命
    予丁○○、庚○○施用，時間緊接，所犯構成要件相同，顯係基於概括犯意為之
    ，是為連續犯，應依刑法第五十六條之規定，論以一罪，並加重其刑，所犯連續
    販賣第二級毒品罪及連續轉讓第二級毒品罪犯意各別，應分論併罰，原審依據前
    揭規定及毒品危害防制條例第十九條第一項規定對被告依法論罪及就被告販賣第
    二級毒品安非他命所得共二萬二千元宣告沒收，並諭知如全部或一部不能沒收時
    ，以其財產抵償之，認事用法均無違誤，且本院審酌被告連續多次販賣及轉讓安
    非他命供他人吸食，嚴重戕害他人身心健康，惡性非輕，犯行又飾詞狡卸等一切
    情狀，認原審就被告所犯二罪分別判處有期徒刑八年六月及一年八月暨定應執行
    刑有期徒刑九年十月，量刑亦稱妥適，上訴人上訴意旨，否認犯罪，殊無理由，
    應予駁回。
三、又八十八年十月十五日及又八十九年二月十七日，經警搜索臺中縣東勢鎮○○路
    七十五之二號被告住處，分別扣得丙○○之安非他命一包及安非他命二包、吸食
    器一組，惟此係丙○○所有欲供自己施用之安非他命及吸食工具，無事證證明被
    告有販出此扣案安非他命之意圖，應另於丙○○施用毒品案件沒收，併此明。
據上論結，應依刑事訴訟法第三百六十八條，判決如主文。
本案經檢察官戊○○到庭執行職務。
中      華      民      國      九十       年     十      月     三     日
                                臺灣高等法院臺中分院刑事第五庭
                                  審判長法  官  袁  從  楨
                                            法  官  郭  同  奇
                                            法  官  姚  勳  昌
右正本證明與原本無異。
如不服本判決應於收受送達後十日內向本院提出上訴書狀，其未敘述上訴之理由者並
得於提起上訴後十日內向本院補提理由書（均須按他造當事人之人數附繕本）。
                                            書記官  陳  如  慧
中      華      民      國      九十       年     十      月     四     日
                                                                        Ｒ


司法院資訊處製作；財團法人民間司法改革基金會備份。
